【裁判字號】    99,司財管,23
【裁判日期】    990924
【裁判案由】    選任失蹤人財產管理人
【裁判全文】
臺灣板橋地方法院民事裁定            99年度司財管字第23號
聲  請  人  甲○○
聲請人聲請指定失蹤人乙○○○財產管理人事件，本院裁定如下
：
    主  文
聲請駁回。
聲請程序費用由聲請人負擔。
    理  由
一、按「失蹤人失蹤後，未受死亡宣告前，其財產之管理，依非
    訟事件法之規定。」；「失蹤人未置財產管理人者，其財產
    管理人依下列順序定之：一、配偶；二、父母；三、成年子
    女；四、與失蹤人同居之祖父母；五、家長。不能依前項規
    定定財產管理人時，法院依利害關係人或檢察官之聲請，選
    任財產管理人。」民法第10條及非訟事件法第109 條第1 項
    、第2 項分別定有明文。次按關於失縱人之財產管理事件，
    由其住所地之法院管轄，非訟事件法第108 條亦有明文。是
    依上開非訟事件法之規定，苟失蹤人本身尚有配偶，或父母
    ，或與失蹤人同居之祖父母，或家長時，其各該失蹤人之配
    偶、父母、與失蹤人同居之祖父母、家長，依法即當然為該
    失蹤人之法定財產管理人，自無另許所謂利害關係人聲請法
    院裁定選任失蹤人財產管理人之餘地。
二、本件聲請意旨略以：失蹤人乙○○○係被繼承人林杏之女，
    聲請人為失蹤人之子，因失蹤人乙○○○（女、民國○○ 年
    ○○月○○日生、身分證統一編號：Ｚ000000000號）失蹤多時，
    致無法辦理被繼承人之繼承登記，爰依非訟事件法之規定聲
    請指定聲請人為失蹤人乙○○○之財產管理人，以便早日完
    成財產登記事宜等語。
三、經查：聲請人主張之前揭事實，業據提出臺北縣政府警察局
    三重分局長泰派出所受（處）理失蹤人口案件登記表、聲請
    人及失蹤人乙○○○戶籍謄本為證。並經本院依職權調查之
    結果，失蹤人乙○○○於91年9 月13日入境後，便未再出境
    ，且函詢行政院衛生署中央健康保險局，失蹤人乙○○○亦
    未曾參與全民健康保險，另針對失蹤人乙○○○之戶籍地「
    臺北縣三重市○○街57巷21號」囑請臺北縣政府警察局三重
    分局查詢其實際居住情形，亦查無居住事實，此有入出境資
    訊連結作業、行政院衛生署中央健康保險局99年8 月24日健
    保承字第0990035063號函、臺北縣政府警察局三重分局99年
    9 月17日北縣警重刑字第0990045469號函在卷可稽，堪信乙
    ○○○係失蹤人。又依卷內之戶籍謄本所載，聲請人即為失
    蹤人乙○○○之子，而失蹤人之配偶王坤、父李萬順、母
    林杏均已死亡，有除戶謄本3 份附卷可參。揆諸上述非訟事
    件法第109 條第1 項之規定，聲請人即為失蹤人乙○○○之
    法定財產管理人，聲請人仍向本院聲請為失蹤人乙○○○選
    任財產管理人，其聲請核無必要，應予以駁回。
四、依非訟事件法第21條第1 項，裁定如主文。
五、如對本裁定抗告須於裁定送達後10日內向本院提出抗告狀。
中    華    民    國    99    年    9     月    24    日
                  家事法庭      司法事務官  游淑婷

司法院資訊處製作；財團法人民間司法改革基金會備份。
